【裁判字號】    95,交抗,29
【裁判日期】    950630
【裁判案由】    違反道路交通管理處罰條例聲明異議
【裁判全文】
臺灣高等法院花蓮分院交通事件裁定    95年度交抗字第29號
抗  告  人  交通部公路總局台北區監理所花蓮監理站
法定代理人  吳秋煌
受 處 分人  甲○○
上列抗告人因受處分人違反道路交通管理處罰條例案件，不服臺
灣花蓮地方法院中華民國95年 4月24日95年度交聲第30號所為裁
定（原處分案號：交通部公路總局台北區監理所花蓮監理站花監
違字第裁44-P00000000號），提起抗告，本院裁定如下：
    主  文
抗告駁回。
    理  由
一、抗告意旨略以：民國（下同）95年2月5日起施行之行政罰法
    第 5條規定「行為後法律或自治條例有變更者，適用行政機
    關最初裁處時之法律或自治條例。但裁處前之法律或自治條
    例有利於受處罰者，適用最有利於受處罰者之規定」。又「
    行政機關最初裁處時」之時點，其界定不應含訴訟救濟程序
    ，以免受處分者存僥倖心理，以冗長之救濟程序期待法規變
    更而免除罰鍰。而本件受處分人之行為時為92年 8月30日，
    行政機關為最初裁處之時點，應為本件舉發單位花蓮縣警察
    局交通隊於同年10月20日填單舉發本件交通違規紀錄之時點
    ，故本案行為時與行政機關最初裁處時，均無94年新修正通
    過之道路交通管理處罰條例第56條第 2項之適用，自無行政
    罰法第 5條所定法規變更、從新從輕之比較最有利於受處分
    人之問題。抗告人原所為裁決並無違誤，原裁定有誤，應予
    撤銷，另為適法裁定等語。
二、按道路交通管理處罰條例第56條業於94年2月5日公布修正，
    並於同年9月 1日施行，而該條第2項規定：汽車駕駛人在道
    路收費停車處所停車，未依規定繳費，主管機關應書面通知
    駕駛人於 7日內補繳，並收取必要之工本費用，逾期再不繳
    納，處300元罰鍰（按修正前第56條第1項第11原規定：汽車
    駕駛人，在道路收費停車處所停車，不依規定繳費者，處60
    0 元以上1200元以下罰鍰）。又按「行為後法律或自治條例
    有變更者，適用行政機關最初裁處時之法律或自治條例。但
    裁處前之法律或自治條例有利於受處罰者，適用最有利於受
    處罰者之規定」，94年2月5日公布並於95年2月5日施行之行
    政罰法第 5條定有明文，可知「從新從輕」原則，係行政罰
    體系之立法趨勢，堪認為行政法上重要原理原則。從而本件
    關於逾期未繳納停車費之違規行為，自應適用「從新從輕」
    原則，經比較新舊法之結果，認修正後之新法較有利於行為
    人，而應適用修正後道路交通管理處罰條例第56條之規定，
    較能兼顧人民基本權利之保障及符合上開修法之本旨。經查
    ：
（一）本件受處分人甲○○於92年 8月30日上午10時43分，將其
      所有車牌號碼ＪＣ─4926號自小客車，停放在花蓮市○○
      路收費停車格，因未依規定繳納停車費而遭舉發違規，原
      舉發通知單上記載應到案日期為同年11月26日，有抗告人
      於95年 1月23日所製發之裁決書附卷可稽。惟本件受處分
      人於92年10月23日下午 3時50分許已繳納該筆停車費，有
      花蓮縣警察局檢附之繳費資料在卷可稽（見原審卷第20頁
      之停車繳費資料）。
（二）揆諸前揭說明，原裁定認受處分人於主管機關以書面通知
      補繳前即已繳費，而抗告人迄95年 1月23日，方依行為時
      之道路交通管理處罰條例第56條第 1項第11款規定，對受
      處分人裁處罰鍰，顯非合法；因之撤銷抗告人之原處分，
      並諭知異議人即原受處分人不罰，經核尚無不當。
（三）另按違反道路交通管理處罰條例第12條至第68條，由公路
      主管機關處罰，公路主管機關應設置交通裁決單位辦理，
      道路交通管理處罰條例第 8條定有明文。本件係違反道路
      交通管理處罰條例第56條案件，依上規定應屬抗告人辦理
      之案件，故抗告人95年 1月23日之裁決，自屬「行政機關
      為最初之裁處」。是抗告人所指「行政機關為最初裁處之
      時點，應為本件舉發單位花蓮縣警察局交通隊於同年10月
      20日填單舉發本件交通違規紀錄之時點，故本案行為時與
      行政機關最初裁處時，均無94年新修正通過之道路交通管
      理處罰條例第56條第 2項之適用」一節，顯有誤會，附此
      敘明。
（四）綜上各情，抗告意旨所指為無理由，應予駁回。
據上論斷，應依道路交通管理處罰條例第89條、道路交通案件處
理辦法第25條、第26條，刑事訴訟法第412條，裁定如主文。
中    華    民    國    95    年     6    月    30    日
                        審判長法  官  何方興
                              法  官  蔡勝雄
                              法  官  林德盛
以上正本證明與原本無異。
本件不得再抗告。
                              書記官  劉妙娘
中    華    民    國    95    年     6    月    30    日


司法院資訊處製作；財團法人民間司法改革基金會備份。
